【裁判字號】    98,易,318
【裁判日期】    981016
【裁判案由】    妨害自由等
【裁判全文】
臺灣雲林地方法院刑事判決               98年度易字第318號
公  訴  人  臺灣雲林地方法院檢察署檢察官
被      告  乙○○
上列被告因妨害自由等案件，經檢察官提起公訴（98年度偵字第
1743號），本院判決如下：
    主  文
乙○○以加害生命、身體、財產之事，恐嚇他人致生危害於安全
，累犯，處有期徒刑參月，如易科罰金，以新臺幣壹仟元折算壹
日。又傷害人之身體，累犯，處有期徒刑肆月，如易科罰金，以
新臺幣壹仟元折算壹日。又以加害生命、身體之事，恐嚇他人致
生危害於安全，累犯，處有期徒刑參月，如易科罰金，以新臺幣
壹仟元折算壹日。應執行有期徒刑柒月，如易科罰金，以新臺幣
壹仟元折算壹日。
    事  實
一、乙○○前因竊盜案件經本院以97年易字第36號判處有期徒刑
    8 月確定，經送監執行後，於民國98年1 月8 日徒刑執行完
    畢。詎其仍不知悔改，僅因原女友甲○○與其分手而心有不
    甘，竟分別基於恐嚇及傷害之犯意：
  (一)於98年3 月14日晚間8 時10分許，以其所持用之0000000000
    號電話傳簡訊予甲○○所使用0000000000號電話，以簡訊文
    字向甲○○恫嚇稱：你想惹事我奉陪到底，等你用死也不走
    等語；於同日晚間10時許，接續以上開行動電話撥打予甲○
    ○所使用0000000000號行動電話並以言詞恐嚇：要將甲○○
    之車輛燒毀等語；再於98年3 月15日上午9 時49分許，接續
    以上開行動電話撥打予甲○○上開0000000000號電話以言詞
    恫嚇稱：要甲○○將小孩帶回臺中，否則要將甲○○玩死等
    語；又於同日上午10時13分許接續以上開行動電話撥打予甲
    ○○上開電話，以言詞向甲○○恫嚇稱：就算全家回臺中縣
    清泉崗，也要讓甲○○全家都死等加害生命、身體、財產之
    言語，均使甲○○心生畏懼，而致生危害於安全。
  (二)於98年3 月17日下午2 時許，以其所持用0000000000號電話
    撥打電話予甲○○，以言詞向甲○○恫嚇稱：你不要下樓，
    我會在你住處樓下堵你，要給你死等語，使甲○○心生畏懼
    。復於同日下午4 時30分許，在甲○○位於雲林縣斗南鎮○
    ○里○○○街25號「皇帝大樓」住處走廊及管理室，以言詞
    向甲○○恫嚇稱：要給你死、我一命配你一命等語，使甲○
    ○心生畏懼，隨即再以徒手抓住甲○○之頭髮，並進而以拳
    頭毆打甲○○之臉頰，致甲○○受有右顳血腫6 ×5 公分、
    左後枕血腫3 ×2 公分、左側臉部瘀腫4 ×3 公分、右側臉
    部瘀腫2 ×1 公分及右前頸瘀腫2 ×1. 2公分等傷害。
  (三)於98年3 月22日晚間11時30分許至翌日凌晨3 時許間，以其
    所持有之0000000000號（起訴書誤載為0000000000號）電話
    撥打甲○○所使用0000000000號電話之方式，以言詞向甲○
    ○恫嚇稱：甲○○不要出門或在斗南出現，否則會在外面堵
    甲○○，遇到甲○○就要給甲○○死，甲○○的女兒也不要
    上學，讓伊堵到，也要給甲○○的女兒死等加害生命、身體
    之言語，使甲○○心生畏懼，而致生危害於安全。
二、案經甲○○訴由雲林縣警察局斗南分局報告臺灣雲林地方法
    院檢察署檢察官偵查起訴。
    理  由
一、關於證據能力部分：
  (一)按被告以外之人於審判外之言詞或書面陳述，除法律有規定
    者外，不得作為證據，刑事訴訟法第159 條第1 項定有明文
    。惟被告以外之人於偵查中向檢察官所為之陳述，除顯有不
    可信之情況者外，得為證據；被告以外之人於審判外之陳述
    ，雖不符刑事訴訟法第159 條之1 至第159 條之4 規定得為
    證據之情形，而經當事人於審判程序同意作為證據，法院審
    酌該言詞陳述或書面陳述作成時之情況，認為適當者，亦得
    為證據，刑事訴訟法第159 條之1 第2 項及第159 條之5 第
    1 項分別定有明定。
  (二)經查，告訴人甲○○警詢時之指述、檢察官訊問時之證述，
    與「皇帝大樓」管理員陳長正於警詢時之陳述、甲○○驗傷
    診斷書1 份、手機翻拍照片、0000000000號行動電話之通話
    紀錄查詢單及通聯紀錄1 份，雖均屬被告乙○○以外之人於
    審判外之言詞或書面陳述，然經被告與檢察官同意作為證據
    使用，復經本院審酌該言詞或書面陳述作成時之情況，亦無
    不當或有何顯不可信之情形，依上規定，應認具有證據能力
    ，得作為本件證據使用。
二、訊據被告乙○○對於事實欄一、(二)所載之傷害部分犯行坦承
    不諱，並承認於98年3 月14日晚間8 時10分許，有以其所持
    用之0000000000號電話傳簡訊予甲○○所使用0000000000號
    電話，簡訊內容為「你想惹事我奉陪到底，等你用死也不走
    」等語；並分別於98年3 月14日晚間10時許、於98年3 月15
    日上午9 時49分許、10時13分許，以上開行動電話撥打予甲
    ○○所使用之0000000000號、0000000000號電話；又於98年
    3 月22日晚間11時30分許至翌日凌晨3 時許間，以其所持有
    之0000000000號電話撥打甲○○所使用0000000000號電話8
    通等事實，惟矢口否認有何恐嚇犯行，並辯稱：關於事實欄
    一、(一)部分，是因為要跟告訴人甲○○分手，兩人間單純發
    生口角而已，且其也不知道甲○○臺中居住的地方，沒有真
    的要對甲○○不利；事實欄一、(二)部分，是因為其先前已經
    與甲○○說好和解金額，但甲○○事後卻又變卦，故其氣不
    過才於案發當天下午甲○○接女兒下課時，跑去上開「皇帝
    大樓」住處找甲○○，雖然有徒手打甲○○，但沒有說恐嚇
    的話；事實欄一、(三)部分，也是因為不甘心，且擔心甲○○
    將女兒帶回臺中不能好好照顧，因此與甲○○爭吵，並說甲
    ○○的女兒不要上學等語，但是其根本沒有對甲○○的女兒
    不利。此外，上開過程中甲○○根本沒有因其行為或言語心
    生畏懼云云。
三、經查：
  (一)被告乙○○於98年3 月14日晚間8 時10分許，有以其所持用
    之0000000000號電話傳簡訊予甲○○所使用0000000000號電
    話，簡訊內容為「你想惹事我奉陪到底，等你用死也不走」
    等語；並分別於98年3 月14日晚間10時許、於98年3 月15日
    上午9 時49分許、10時13分許，以上開0000000000號行動電
    話撥打予吳惠所使用之0000000000號、0000000000號電話；
    復於98年3 月17日下午4 時30分許，在甲○○位於雲林縣斗
    南鎮○○里○○○街25號「皇帝大樓」住處走廊及管理室，
    以徒手方式抓住甲○○之頭髮，並進而以拳頭毆打甲○○之
    臉頰，致其受有右顳血腫6 ×5 公分、左後枕血腫3 ×2 公
    分、左側臉部瘀腫4 ×3 公分、右側臉部瘀腫2 ×1 公分及
    右前頸瘀腫2 ×1. 2公分等傷害；又被告乙○○於98年3 月
    22日晚間11時30分許至翌日凌晨3 時許間，以其所持有之
    0000000000號電話撥打甲○○所使用0000000000號電話8 通
    等事實，業據告訴人甲○○於98年3 月15日、98年3 月23日
    、98年3 月26日警詢時指述、於98年5 月26日檢察官訊問時
    證述、98年10月9 日本院審理時證述明確，與「皇帝大樓」
    管理員陳長正於98年3 月17日警詢時陳述相符（雲警南刑字
    第0980003371號卷，下稱警卷(一)第5 頁至第7 頁，雲警南刑
    字第0980004032號卷，下稱警卷(二)第5 頁至第7 頁，雲警南
    刑字第0980003801號卷，下稱警卷(三)第5 頁至第9 頁，偵查
    卷第15頁，本院卷第123 頁至第126 頁），復有告訴人甲○
    ○驗傷診斷書1 份、手機翻拍照片、0000000000號行動電話
    之通話紀錄查詢單及通聯紀錄1 份（警卷(二)第11頁，警卷(一)
    第8 頁至第9 頁，警卷(三)第8 頁，本院卷第19頁至第57頁、
    第123 頁至第126 頁），且為被告乙○○所不否認，上開部
    分之事實，應可認定。
  (二)被告乙○○確實有以上開言語恫嚇告訴人甲○○：
    1.被告乙○○於98年3 月14日晚間8 時10分許，以其所持用
      之0000000000號電話傳簡訊予甲○○所使用0000000000號
      電話，以簡訊文字「你想惹事我奉陪到底，等你用死也不
      走」等語向甲○○恫嚇；於同日晚間10時許，接續以上開
      行動電話撥打予甲○○所使用0000000000號行動電話並以
      言詞恐嚇：要將甲○○之車輛燒毀等語；再於98年3 月15
      日上午9 時49分許，接續以上開行動電話撥打予甲○○上
      開0000000000號電話以言詞恫嚇稱：要甲○○將小孩帶回
      臺中，否則要將甲○○玩死等語；又於同日上午10時13分
      許接續以上開行動電話撥打予甲○○上開電話，以言詞向
      甲○○恫嚇稱：就算全家回臺中縣清泉崗，也要讓甲○○
      全家都死等情。又其於98年3 月17日下午2 時許，以其所
      持用0000000000號電話撥打電話予甲○○，以言詞向甲○
      ○恫嚇稱：你不要下樓，我會在你住處樓下堵你，要給你
      死等語；並於同日下午4 時30分許，在甲○○位上開「皇
      帝大樓」住處走廊及管理室，以言詞向甲○○恫嚇稱：要
      給你死、我一命配你一命等語。其次，被告乙○○於98年
      3 月22日晚間11時30分許至翌日凌晨3 時許間，以其所持
      有之0000000000號電話撥打甲○○所使用0000000000號電
      話之方式，以言詞向甲○○恫嚇稱：甲○○不要出門或在
      斗南出現，否則會在外面堵甲○○，遇到甲○○就要給甲
      ○○死，甲○○的女兒也不要上學，讓伊堵到，也要給甲
      ○○的女兒死等語各節，均據告訴人甲○○於98年3 月15
      日、98年3 月23日、98年3 月26日警詢時指述、於98年5
      月26日檢察官訊問時證述、98年10月9 日本院審理時證述
      甚明（警卷(一)第5 頁至第7 頁，警卷(二)第5 頁至第7 頁，
      警卷(三)第5 頁至第7 頁，偵查卷第15頁，本院卷第123 頁
      至第126 頁）。
    2.被告乙○○於98年10月9 日本院審理時，針對98年3 月14
      日、15日分別以簡訊、電話方式恐嚇告訴人甲○○一節，
      辯稱只是男女朋友間，因分手發生口角而已（本院卷第
      114 頁、第125 頁、第126 頁）；其次，對於98年3 月22
      日晚間11時30分許至翌日凌晨3 時許間，有撥打電話以上
      開言語恫嚇甲○○部分，其於98年3 月23日警詢時，已經
      明白承認，僅稱係因為喝酒氣憤才說氣話等語（警卷(三)第
      3 頁），顯見被告本人對於說過上開言語各節，並不否認
      ，更足證告訴人上開指述，並非虛妄，應與事實相符而得
      採信。
    3.另被告雖辯稱於98年3 月17日下午2 時許，沒有以電話恐
      嚇甲○○；同日下午4 時30分許，亦沒有於毆打甲○○時
      ，以言語恫嚇甲○○云云。惟此情經甲○○本院審理時證
      稱：「（被告問：見面都沒有講話我就打你，不然為何我
      為何嗆要給你死，因為我沒有說話，我見面就先打你？）
      打到守衛室你不是嗆的很難聽。」等語（本院卷第125 頁
      背面）指述甚明。又將上開所有事件串連觀察，可見被告
      乙○○每次均會因為氣憤喝酒，而傳短訊、打電話恫嚇甲
      ○○，而被告於98年3 月17日下午4 時30分許，並已因氣
      憤難忍而打人，由上情觀之，可認為告訴人甲○○所為指
      述，被告有以電話事先恫嚇，及於毆打時以言語恫嚇等情
      ，較為可採。
  (三)告訴人甲○○因被告之上開言語而心生畏懼：
    1.雖被告乙○○辯稱，根本不知道告訴人甲○○臺中住處，
      不可能做什麼，又甲○○亦會與其爭吵，根本不會心生畏
      懼云云。然甲○○於98年10月9 日本院審理時明確證稱：
      「（被告問：你說我恐嚇你說你如果回去臺中清泉崗我就
      要讓你們全家死，我是否知道你家住那，你是否帶我去你
      家過？）我沒有帶你去過我家沒錯，不過你大概也知道在
      那裡。你電話也常常恐嚇我說你知道我人在那裡，這樣誰
      不會怕。」、「（被告問：第三次的意思就是說我對你女
      兒怎樣，那天我打你的時候有無碰到你女兒？）你沒有碰
      到，但是電話中你說，說他最好不要去唸書，不然讓你遇
      到會很悽慘。」、「（被告問：我沒有說要對你女兒怎樣
      ？）他該去唸書的時間你叫他不要去唸書這不就是很重的
      威脅了。」、「（檢察官問：被告那時候打電話給你你的
      心裡是否感到害怕？）會怕。」、「（檢察官問：你現在
      的住處是否不敢讓被告知道？）不敢。」等語（本院卷第
      125 頁至第126 頁）。
    2.甲○○因為前後數次接到被告電話，均係以加害甲○○與
      其女兒生命、身體、財產等言語恫嚇，甚至有於一個晚上
      撥打近上百通電話騷擾告訴人甲○○之紀錄，此有上開
      0000000000號行動電話之通話紀錄查詢單及通聯紀錄1份
      （本院卷第23頁至第27頁）可參。又被告並進而於98年3
      月17日下午4 時30分許，至甲○○上開「皇帝大樓」住處
      走廊及管理室處，徒手毆打甲○○，造成其受有傷害等情
      ，一般正常人在發生上開情形後，卻不會因前開言語致心
      生畏懼，衡之社會一般常情，實難想像。而本件告訴人甲
      ○○於本院審理時，亦明確表示會因為被告乙○○之言語
      、行徑感到害怕，且不敢讓被告知道其於臺中之住處等語
      ，是被告乙○○確實因上開恐嚇行為，使甲○○心生畏懼
      ，而致生危害於安全無疑。
  (四)綜上所述，被告所辯，顯不足採，本件事證明確，被告上開
    傷害與恐嚇犯行，均堪以認定，應依法論科。
四、論罪科刑：
  (一)核被告乙○○就事實欄一、(一)所為，係犯刑法第305 條之恐
    嚇危害安全罪。就事實欄一、(二)所為，係犯同法第277 條第
    1 項之傷害罪。就事實欄一、(三)所為，係犯同法第305 條之
    恐嚇危害安全罪。
  (二)被告就事實欄一、(一)之部分，就事實欄一、(三)之部分，各於
    密切接近之時地多次為恐嚇之行為，顯係基於同一犯意下之
    數個接續行為，所犯係構成要件相同之罪名，均係侵害相同
    法益，應為接續犯，分別成立一罪。
  (三)就事實欄一、(二)部分，被告於98年3 月17日下午2 時許以「
    你不要下樓，我會在你住處樓下堵你，要給你死」等言語恫
    嚇告訴人甲○○後，於同日下午4 時30分許，確實至甲○○
    上開住處，復以「要給你死、我一命配你一命」等語恫嚇之
    後，進而傷害甲○○。而被告乙○○並未攜帶任何工具，僅
    以徒手方式毆打甲○○之身體、胸部等處，是其事先告以上
    開言語之目的，應非確實要致甲○○於死地。從而，被告以
    上開加害身體之言語恐嚇部分，應為嗣後實質傷害行為所吸
    收，均不另論罪。雖公訴意旨認為此部分之傷害與恐嚇犯行
    ，為一行為觸犯數罪名，為想像競合犯，應論以一罪，容有
    誤會，併此說明。
  (四)被告所犯上開3 罪間，犯意、行為各別，應予分論併罰。
  (五)再查，被告有前述犯罪事實欄所記載之前科紀錄，此亦有臺
    灣高等法院被告前案紀錄表1 份附卷足憑，故被告於受有期
    徒刑執行完畢後，5 年內故意再犯本件有期徒刑以上之各罪
    ，依刑法第47條第1 項規定，俱為累犯，均應依法加重其刑
    。
  (六)爰審酌被告有事實欄所載之前科紀錄，此有臺灣高等法院被
    告前案紀錄表1 份在卷可參，素行不佳，其與告訴人甲○○
    為男女朋友，在決定分手之後，未能以理性、冷靜方式處理
    ，反而以簡訊、言語恫嚇告訴人，更進一步到告訴人住處，
    以徒手方式毆打告訴人，造成其身體上之傷害及精神上之壓
    力，而不願意與被告和解，是被告無論犯罪手段、動機及目
    的，均屬可議而應予非難，又被告僅願意坦承部分犯行，顯
    見無悔過之心，犯後態度不佳，及其自承有正當工作等一切
    情狀，各量處如主文所示之刑，並定應執行有期徒刑7 月，
    依刑法第41條第2 項規定，本不得易科罰金。惟按依98年6
    月19日司法院釋字第662 號解釋：「中華民國94年2 月2 日
    修正公佈之現行刑法第41條第2 項，關於數罪併罰，數宣告
    刑均得易科罰金，而定應執行刑之刑逾6 個月者，排除適用
    同條第1 項得易科罰金之規定部分，與憲法第23條規定有違
    ，並與本院釋字第366 號解釋意旨不符，應自本解釋公佈之
    日起失其效力。」是依司法院上開解釋意旨，本件應執行之
    刑雖逾有期徒刑6 月，即仍得易科罰金，爰併諭知易科罰金
    之折算標準，併此敘明。
五、據上論斷，應依刑事訴訟法第299 條第1 項前段，刑法第
    277 條第1 項、第305 條、第47條第1 項、第41條第1 項、
    、第51條第5 款，釋字第366 號、第662 號大法官會議解釋
    ，刑法施行法第1 條之1 ，判決如主文。
本案經檢察官陳詠薇到庭執行職務
中    華    民    國    98    年    10    月    16    日
            刑事第三庭    審判長法  官  林輝煌
                                法  官  張文俊
                                法  官  蕭雅毓
以上正本證明與原本無異。
如不服本判決應於收受判決後10日內向本院提出上訴書狀，並應
敘述具體理由；其未敘述上訴理由者，應於上訴期間屆滿後20日
內向本院補提理由書（均須按他造當事人之人數附繕本）。「切
勿逕送上級法院」。
                                書記官  鍾宜津
中    華    民    國    98    年    10    月    16    日
附錄論罪科刑條文全文：
中華民國刑法第305條（恐嚇危害安全罪）
以加害生命、身體、自由、名譽、財產之事，恐嚇他人致生危害
於安全者，處 2 年以下有期徒刑、拘役或 3 百元以下罰金。
中華民國刑法第277條（普通傷害罪）
傷害人之身體或健康者，處3 年以下有期徒刑、拘役或1 千元以
下罰金。
犯前項之罪因而致人於死者，處無期徒刑或7 年以上有期徒刑；
致重傷者，處3 年以上10年以下有期徒刑。


司法院資訊處製作；財團法人民間司法改革基金會備份。
